臺灣高等法院民事判決　　　　　　　　100年度重上字第502號
上　訴　人　洪家弘
　　　　　　黃美淑
共　　　同
訴訟代理人　周紫涵律師
複　代理人　何杰陽
被　上訴人　洪傳吉
訴訟代理人　易定芳律師
上列當事人間撤銷贈與等事件，上訴人對於民國100年5月25日臺
灣士林地方法院第一審判決（98年度重訴字第393號）提起上訴
，本院於100年12月6日言詞辯論終結，判決如下：
    主  文
原判決廢棄。
被上訴人在第一審之訴駁回。
第一、二審訴訟費用由被上訴人負擔。
    事實及理由
一、被上訴人起訴主張：伊前於民國96年12月31日，將附表一（
    下稱附表一）所示土地（下稱系爭土地）應有部分4分之1（
    見附表一「請求撤銷回復應有部分欄所示」，下稱系爭土地
    應有部分）贈與上訴人即伊子洪家弘（下稱洪家弘），後於
    97年1月1日贈與洪家弘如附表一所示建物（下稱系爭建物，
    與系爭土地合稱系爭房地）應有部分4分之1（見附表一「請
    求撤銷回復應有部分」欄所示，下稱系爭建物應有部分，與
    系爭土地應有部分合稱系爭房地應有部分），並均於97年1
    月15日完成移轉登記（上開贈與契約關係，以下通稱系爭贈
    與）。伊於97年4月4日至6月5日赴大陸地區探親前，即於同
    年4月1日將保險箱鎖匙及密碼、印鑑章、存款章、淡水信用
    合作社英專分社存摺（帳號：0000000000000號，下稱合作
    社帳戶）、淡水郵局中興分局存摺（帳號：00000000000000
    號，下稱郵局帳戶）、華南銀行淡水分行存摺（帳號：0000
    00000000號，下稱華南銀行帳戶，與合作社帳戶、郵局帳戶
    合稱系爭帳戶）等物（上開物品以下合稱系爭保管物品），
    託交予洪家弘代為保管至伊從大陸返臺為止。然伊於同年6
    月5日返臺後，洪家弘卻藉詞不歸還系爭保管物品。經伊催
    討後，洪家弘先於97年9月11日，就包含系爭房地應有部分
    在內之系爭房地，與上訴人黃美淑（下稱黃美淑，與洪家弘
    合稱上訴人）成立贈與契約（下稱上訴人間贈與契約），並
    將其所有應有部分移轉登記予黃美淑後（如附表一「黃美淑
    登記之應有部分」欄所示，均為15分之14），始於同月12日
    將系爭保管物品交還。惟經伊檢視系爭保管物品，發現洪家
    弘竟於保管期間，盜領如附表二（下稱附表二）所示系爭帳
    戶內存款總計新臺幣（下同）734萬6153元（下稱系爭存款
    ），及伊以洪家弘之子洪兆億名義開戶之郵局帳戶（下稱系
    爭洪兆億帳戶）存款12萬6000元。是以，洪家弘既對於伊有
    故意侵害之行為，且其盜領行為顯該當刑法上偽造文書及竊
    盜罪名，伊自得撤銷對洪家弘之系爭贈與，而洪家弘無償贈
    與移轉系爭房地應有部分予黃美淑之財產處分行為，將損害
    伊請求返還系爭房地應有部分之債權，依法伊亦得請求撤銷
    等情。爰依民法第244條第1項、第416條、第419條第2項等
    規定，而聲明：(一)上訴人間就系爭房地應有部分之贈與債權
    行為及移轉登記物權行為均應予撤銷。(二)黃美淑就系爭房地
    應有部分之所有權登記，應予塗銷。(三)洪家弘應於上開之登
    記塗銷回復後，將系爭房地應有部分之所有權登記塗銷。
二、上訴人則以：被上訴人於出國期間，不僅將系爭保管物品委
    託洪家弘保管，尚委任洪家弘代為處理被上訴人及家庭相關
    帳務等事項，洪家弘係依其指示處理。且系爭存款非全數為
    被上訴人所有，系爭帳戶內存款不足時，上訴人或被上訴人
    之配偶洪王由枝會將款項匯入系爭帳戶內，即使領取部分款
    項未得被上訴人同意，其領取之部分款項亦屬上訴人或洪王
    由枝所有，與被上訴人無涉。又洪王由枝就金錢及家庭事務
    ，與被上訴人間常有互為代理情事，洪家弘部分領款行為業
    已得洪王由枝之同意，所領款項多作為繳稅、繳納信用卡費
    等家庭日常事務之用，並無私用盜取情事。再者，於被上訴
    人出國期間，因其所有門牌號碼新北市○○區○○路11號及
    2 樓房屋（下合稱學府路房屋）有漏水修繕之必要，伊曾在
    電話中經徵得被上訴人同意後，始領款支付修繕費用，亦屬
    代被上訴人支付債務之款項。另因被上訴人之女洪佳慧需零
    用錢花用，找不到被上訴人，亦曾要求洪家弘給與，洪家弘
    乃分兩次提款給付予洪佳慧。此外，洪家弘於97年6月4日所
    轉帳133萬元，係用以支付洪兆億赴美求學之學費，被上訴
    人亦曾表示同意支付。是故，洪家弘自系爭帳戶之提款行為
    ，均非基於盜取意思而領用，應非故意侵害被上訴人，被上
    訴人撤銷系爭房地應有部分之贈與，顯無理由等語置辯，而
    聲明：上訴人於原審之訴駁回。
三、本件經原審判決(一)上訴人間就如附表一「請求撤銷回復應有
    部分」欄所示系爭房地應有部分之贈與債權行為及移轉登記
    物權行為均應予撤銷。(二)黃美淑就如附表一「請求撤銷回復
    應有部分」欄所示之系爭房地應有部分之所有權登記，應予
    塗銷。(三)洪家弘應於前項之登記塗銷回復後，將如附表一「
    請求撤銷回復應有部分」欄所示系爭房地應有部分之所有權
    登記塗銷。上訴人不服原審判決，提起上訴，聲明為：(一)原
    判決廢棄。(二)被上訴人在第一審之訴駁回。被上訴人則聲明
    ：上訴駁回。
四、兩造不爭執之事項（見本院卷第152頁背面、第244頁，並依
    判決格式修正或刪減文句，或依爭點論述順序整理內容）
（一）洪家弘為被上訴人之子，其配偶為黃美淑，洪王由枝為被
      上訴人之配偶，而洪兆億為被上訴人之孫。
（二）被上訴人先於96年12月31日，將系爭土地應有部分贈與洪
      家弘。後於97年1月1日，贈與系爭建物應有部分予洪家弘
      ，並均於97年1月15日完成移轉登記。
（三）被上訴人於97年4月1日將系爭保管物品託交予洪家弘代為
      保管，而於同月4日至6月5日赴大陸地區探親。被上訴人
      回國後，曾以97年9月8日臺北信維郵局2802號存證信函（
      下稱970908存證信函）向洪家弘催討返還系爭保管物品，
      洪家弘於同月12日將系爭保管物品交還。
（四）洪家弘於97年9月11日，就包含系爭房地應有部分在內之
      系爭房地，與黃美淑成立上訴人間贈與契約，並將其所有
      之系爭房地均移轉登記予黃美淑。
（五）關於原列爭點「（一）上訴人得否於本院提出上證1、上
      證2（見本院卷第19頁至第29頁）為攻擊防禦方法？」部
      分，因上訴人捨棄上證1、上證2為攻擊防禦方法（見本院
      卷第204頁）而協議簡化。
（六）上揭事項，並有兩造不爭執其形式真正（見本院卷153頁
      背面）之系爭房地應有部分贈與所有權移轉契約書影本、
      贈與稅繳清證明書影本、系爭房地建物謄本暨異動索引、
      970908存證信函暨回執影本、歸還清冊影本附卷可稽（分
      別見原審98年度士簡調字第616號卷【下稱原審調字卷】
      第10頁至第37頁），自堪信為真實。
五、經本院於100年9月1日與兩造整理並協議簡化之爭點為（見
    本院卷第152頁背面至第153頁、第244頁、第305頁背面，並
    依本院論述之先後與妥適，而調整其順序、內容）
（一）兩造是否於原審合意本件之證據方法，以本院99年度重上
      字第4號侵權行為損害賠償事件（下稱前案事件）之判決
      （下稱前案二審判決）為準？
（二）本案是否受前案判決理由之拘束？
（三）被上訴人請求撤銷對洪家弘關於系爭房地應有部分之系爭
      贈與，有無理由？
  １、被上訴人撤銷系爭贈與，是否已逾除斥期間而不得行使？
  ２、被上訴人有無委任洪家弘代為處理被上訴人及家庭相關帳
      務等事項？
  ３、洪王由枝就金錢及家庭事務與被上訴人間，是否常有互為
      代理情事，而洪家弘部分領款行為，業已得洪王由枝之同
      意？
  ４、被上訴人是否於系爭帳戶內存款不足時，由上訴人或洪王
      由枝將款項匯入，因而系爭帳戶內存款並非全係被上訴人
      所有，故被上訴人領取部分款項非被上訴人所有？
  ５、被上訴人於淡水區房屋是否有漏水修繕之必要，並同意洪
      家弘於系爭帳戶內始領款支付修繕費用？
  ６、洪佳慧是否於被上訴人出國期間，因找不到被上訴人，而
      向洪家弘要求給與零用錢，經洪家弘於系爭帳戶內分兩次
      提款給付予洪佳慧？洪家弘得否領取？
  ７、洪家弘於97年6月4日轉帳133萬元用以支付洪兆億赴美求
      學之學費，是否業經被上訴人表示同意支付？
  ８、洪家弘對被上訴人有無故意侵害之行為？
（四）被上訴人請求撤銷上訴人間贈與契約，有無理由？
（五）被上訴人請求黃美淑就系爭房地應有部分之所有權登記，
      應予塗銷，有無理由？
（六）被上訴人請求洪家弘於黃美淑將系爭房地應有部分之登記
      塗銷回復後，將系爭房地應有部分之所有權登記塗銷，有
      無理由？
六、茲就爭點分別論述如下
（一）兩造縱曾於原審合意本件之證據方法，應以前案二審判決
      為準，惟關於「被上訴人撤銷系爭贈與，是否已逾除斥期
      間而不得行使？」之爭點部分，上訴人不受拘束，仍得於
      本院提出。
  １、被上訴人係以：原審99年12月2日言詞辯論時，原審法官
      曾提議「那如果可以的話，就大家看能不能合議就用這個
      做爭點協議簡化，如果高院的結果是不利的話，雙方願意
      做一個訴訟契約，乾脆證據不用再調查，就或是看雙方能
      不能直接做和解，好不好？」，而上訴人之訴訟代理人黃
      照稱「好。」。嗣於原審100年5月4日言詞辯論期日時
      ，被上訴人之訴訟代理人即敘及「停止訴訟前，雙方均同
      意以高院之認定為標準，目前高院已判決確定，應以高院
      判決為基準。」等語，上訴人之訴訟代理人未表示反對，
      且未聲請調查證據，而經原審言詞辯論終結，顯見兩造應
      受此證據契約處分之拘束等語，並提出開庭錄音光碟為憑
      （附於本院卷第249頁之證物袋）。
  ２、第按，當事人間以合意就特定訴訟標的及其原因事實確定
      其證據方法之證據契約，倘其內容無害於公益，且非屬法
      院依職權應調查之事項，不侵害自由心證之領域，並在當
      事人原有自由處分之權限內，基於辯論主義與處分權主義
      原則，固應承認其效力。惟當事人於第二審不得提出新攻
      擊或防禦方法。但有如不許其提出顯失公平者，不在此限
      ，此觀諸民事訴訟法第447條第1項第6款規定自明。蓋民
      事訴訟之目的，在於追求公平正義之實現，是依個案之客
      觀情事觀察，如不許當事人向第二審法院提出新攻擊或防
      禦方法，顯然有失公平，自應許其提出。
  ３、經查，原審並未進行爭點整理程序，此參諸原審歷次言詞
      辯論筆錄即明（分見原審卷第25頁、第35頁、第44頁、第
      56頁、第59頁、第107頁）。要之，細繹兩造於原審進行
      之訴訟行為，皆侷限於「洪家弘領取系爭存款，是否經被
      上訴人之授權或有無違反被上訴人之指示」之爭點（下稱
      系爭爭點），然系爭爭點與前案事件之重要爭點相當。因
      此，被上訴人主張如上１所示經過，雖未載明於原審99年
      12月2日之言詞辯論筆錄，然參諸原審100年5月4日言詞辯
      論筆錄之兩造攻防方法、言詞辯論意旨，堪認兩造關於系
      爭爭點應以前案二審判決之認定為據，似有共識。然而，
      原審既未與兩造協議整理不爭執事項及爭點，則兩造就
      本件之攻擊或防禦方法是否已充分意識而能完整提出，非
      無疑義。
  ４、復查，臺灣士林地方法院係於98年10月23日作成97年度重
      訴字第393號判決（下稱前案一審判決），而前案一審判
      決關於系爭爭點部分，係為有利於洪家弘之認定。職是，
      上訴人於收受前案二審判決之前（前案二審判決係於100
      年2月23日始送達洪家弘委任之訴訟代理人，見前案二審
      卷第149頁），衡諸常情，洪家弘對於前案二審判決對於
      系爭爭點將異於前案一審之認定（實則為部分不同認定）
      ，未有充分認知。從而，上訴人之訴訟代理人縱於原審99
      年12月2日言詞辯論時，曾就系爭爭點與被上訴人合意成
      立證據契約，應不得認其應受拘束，而不能再提出其他新
      攻擊或防禦方法，至為明灼。
  ５、況查，洪家弘於前案事件委任之訴訟代理人，與本件一審
      委任之訴訟代理人相同，承辦案件之思考方向易於一致。
      惟上訴人於本院委任他訴訟代理人進行訴訟，於本院進行
      第一次準備程序前，即提出被上訴人撤銷系爭贈與已罹於
      時效之爭執（見本院卷第61頁至第63頁）。是故，上訴人
      於本院提出此新攻擊或防禦方法，對於被上訴人之程序權
      損害甚小。但倘不許上訴人提出，則對上訴人之程序利益
      、實體利益損害甚大，至為明悉。
  ６、準此，斟酌前案事件及原審之審理經過、兩造之攻防方法
      及程序、實體利益等相關情事觀之，如不許上訴人於本院
      提出關於「被上訴人撤銷系爭贈與，是否已逾除斥期間而
      不得行使？」爭點之新攻擊或防禦方法，顯然有失公平。
      從而，揆諸上２之規定及說明意旨，應許上訴人於本院提
      出上開爭點之攻防方法。職是，兩造縱曾於原審合意本件
      之證據方法，應以前案二審判決為準，惟關於「被上訴人
      撤銷系爭贈與，是否已逾除斥期間而不得行使？」之爭點
      部分，上訴人不受拘束，仍得於本院提出，實堪認定。
（二）本案關於「被上訴人撤銷系爭贈與，是否已逾除斥期間而
      不得行使？」之爭點部分，不受前案二審判決理由之拘束
      。
  １、按學說上所謂之爭點效，係指法院於確定判決理由中，對
      訴訟標的以外當事人所主張或抗辯之重要爭點，本於兩造
      辯論結果所為之判斷，除有顯然違背法令，或當事人提出
      新訴訟資料足以推翻原判斷之情形外，於同一當事人間，
      就與該重要爭點有關之他訴訟，不得再為相反之主張或抗
      辯，法院亦不得作相異之判斷而言，其乃源於訴訟上之誠
      信原則及當事人公平之訴訟法理而來。是爭點效之適用，
      除確定判決之理由判斷具備「於同一當事人間」、「非顯
      然違背法令」及「當事人未提出新訴訟資料足以推翻原判
      斷」等條件外，必須該重要爭點，在前訴訟程序已列為足
      以影響判決結果之主要爭點，經兩造各為充分之舉證，一
      如訴訟標的極盡其攻擊、防禦之能事，並使當事人適當而
      完全之辯論，由法院為實質上之審理判斷，前後兩訴之標
      的利益大致相同者，則應由當事人就該事實之最終判斷，
      對與該重要爭點有關之他訴訟負結果責任，以符民事訴訟
      上之誠信原則。
  ２、第查，前案二審判決係詳就系爭爭點而為論究，惟關於「
      被上訴人撤銷系爭贈與，是否已逾除斥期間而不得行使？
      」之爭點部分，核與前案事件訴訟標的無涉，洪家弘與被
      上訴人於前案事件未曾提出，復未曾對之為攻防、辯論，
      更未由前案事件法院為實質審理判斷，黃美淑又非前案事
      件之當事人。據此，關於「被上訴人撤銷系爭贈與，是否
      已逾除斥期間而不得行使？」之爭點部分，當不受前案二
      審判決理由之拘束，要屬彰彰明甚，堪予認定。
（三）被上訴人請求撤銷對洪家弘關於系爭房地應有部分之系爭
      贈與，為無理由。
  １、被上訴人撤銷系爭贈與，已逾除斥期間而不得行使。
    被上訴人係以：伊於97年6月5日自大陸返臺後，即向洪家
      弘請求歸還系爭保管物品，然洪家弘設詞推諉不為歸還，
      致伊不能領錢供日常花用，為了解系爭帳戶之存款餘額，
      乃於97年6月間申請系爭帳戶之對帳單（見原審調字卷第
      39頁至第40頁、第43頁、第45頁，下通稱系爭對帳單），
      並請洪家弘交出系爭帳戶存摺供核對解釋，惟洪家弘仍未
      返還，故伊主觀上僅認系爭帳戶有提款，但未確知是否由
      洪家弘提領。嗣伊於同年9月15日以存證信函（見原審調
      字卷第46頁至第49頁，下稱970915信函）表示，於同月12
      日取回洪家弘轉交歸還之系爭保管物品後，始發現洪家弘
      未經伊同意逕行提領系爭存款，伊並於98年9月10日以存
      證信函（見原審調字卷第54頁至第57頁，下稱980910信函
      ）撤銷系爭贈與，故伊於98年9月11日提起本件訴訟，未
      逾一年除斥期間云云。
    惟按，受贈人對於贈與人，有故意侵害之行為，依刑法有
      處罰之明文者，贈與人得撤銷其贈與；前項撤銷權，自贈
      與人知有撤銷原因之時起，一年內不行使而消滅，此觀諸
      民法第416條第1項第1款、第2項前段規定自明。又所謂贈
      與人知有撤銷原因之主觀「知」的條件，應綜合客觀一切
      情事而為判斷，非以贈與人主觀認知為唯一憑據。
    經查，徵諸被上訴人自承：原審調字卷第39頁至第40頁之
      對帳單是97年6月下旬拿到的；原審調字卷第43頁、第45
      頁之對帳單均是97年6月中下旬拿到；伊拿到系爭對帳單
      之後有看，才拿給律師，在律師那邊看得比較詳細等語（
      見本院卷第270頁背面、第271頁）；系爭帳戶如附表二所
      示之提領情形，均於系爭對帳單得以查考等情以觀，顯見
      被上訴人於取得系爭對帳單後，即得知悉如附表二所示之
      提領情形，應可確定。
    再查，佐以被上訴人尚稱：伊自97年2月起至同年6月5日
      間，未指示洪家弘使用系爭帳戶內之存款，洪家弘使用也
      沒有告訴伊；伊於97年6月5日回國時，洪家弘知道伊回來
      ，應將系爭保管物品還給伊，但洪家弘避不見面，伊需要
      錢，才去申請系爭對帳單等情（見本院卷第271頁）以察
      ，益見被上訴人係因洪家弘遲未將系爭保管物品返還，對
      洪家弘之信任度起疑之後，始申領系爭對帳單。職是，被
      上訴人既稱從未授權洪家弘使用系爭帳戶之存款，然被上
      訴人於取得系爭對帳單之後，當能輕易辨明多達7百餘萬
      之系爭存款業遭領取，洪家弘又未告知系爭帳戶有何事故
      ，應能知悉系爭存款係洪家弘未經伊同意即予提領，至為
      明確。
    況查，系爭對帳單之內容與系爭帳戶存摺（見本院卷第28
      9頁至第298頁）相異者，僅有若干手寫註記之資料呈現，
      其餘資料實際上均屬一致。至其符號用語稍有不同，比對
      系爭對帳單文義，亦容易得到解答，例如華南銀行淡水分
      行對帳單摘要「TW」表示轉帳支出，「CW」則表示現金支
      出。因此，被上訴人謂需待洪家弘交出系爭帳戶存摺核對
      解釋，始能明悉，當非可採。又被上訴人主張洪家弘未經
      其同意領取之系爭存款摘要，僅有「現金提款（支出）」
      與「轉帳支出」二類，是此二類支出，均非有系爭帳戶之
      存摺、印鑑章難以辦理，被上訴人豈有不知係保管存摺、
      印鑑章之洪家弘所為，焉待系爭存摺之取得始能比對查考
      ？
    且查，衡諸系爭對帳單僅有數張，閱讀毋需太多時間；系
      爭對帳單內容淺顯，被上訴人應能自行或央人理解；系爭
      存款有多達數十甚至百餘萬元之鉅額數目，更能引起被上
      訴人之注意；被上訴人持有系爭對帳單至97年9月間委任
      律師處理時，相隔時日甚久；被上訴人從信任洪家弘而託
      交系爭保管物品，至需以存證信函往來、委任律師，尤見
      雙方之關係甚為緊張等相關情況以考，依諸一般經驗法則
      ，被上訴人焉有不知洪家弘未經其同意逕行提領系爭存款
      之情事。由此足悉，被上訴人上開主張，要與常理有悖，
      非可採取。
    此外，被上訴人不論於前案事件（見前案事件97年度士調
      字第243號卷第6頁至第7頁）、本件訴訟（見原審調字卷
      第6頁至第7頁），均主張洪家弘盜領之金額為747萬2153
      元（除附表二所示734萬6153元，尚有系爭洪兆億帳戶之
      12萬6000元），尤徵被上訴人不僅早已明白洪家弘盜領之
      金額，且其數額、帳戶亦已明悉。至系爭洪兆億帳戶部分
      ，被上訴人並未提出任何證據證明洪家弘有盜領之事實（
      見前案一審判決第4頁、前案二案判決第13頁），又與系
      爭保管物品之交還無涉，被上訴人更不能主張其知悉在後
      ，併此指明。
    據此，綜觀各項客觀事實，依一般社會經驗法則，足見被
      上訴人於97年9月10日之前，顯已知悉洪家弘是否有撤銷
      系爭贈與之原因，乃被上訴人遲至98年9月11日始以98091
      0信函撤銷系爭贈與，當逾一年除斥期間，洵堪認定。
  ２、至如上五（三）之２至８所示各項爭點，不論結果如何，
      均對上１之結論不生影響。易言之，被上訴人撤銷系爭贈
      與之撤銷權，因逾除斥期間而不得行使，故不再贅述，附
      此指明。
（四）被上訴人請求撤銷上訴人間贈與契約、黃美淑塗銷系爭房
      地應有部分之所有權登記、洪家弘於黃美淑將系爭房地應
      有部分之登記塗銷回復後，將系爭房地應有部分之所有權
      登記塗銷，均為無理由。
      承上（三）所述，被上訴人撤銷系爭贈與之撤銷權，因逾
      除斥期間而不得行使。是被上訴人以980910信函撤銷系爭
      贈與，自不生效力。從而，被上訴人請求撤銷上訴人間贈
      與契約、黃美淑塗銷系爭房地應有部分之所有權登記、洪
      家弘於黃美淑將系爭房地應有部分之登記塗銷回復後，將
      系爭房地應有部分之所有權登記塗銷，均為無理由，不待
      冗贅。
七、綜上所述，上訴人抗辯：被上訴人之撤銷權因逾除斥期間不
    得行使，故被上訴人以980910信函撤銷系爭贈與，乃不生效
    力等語，應屬可採。被上訴人主張：伊之撤銷權未逾除斥期
    間云云，為不足採。從而，被上訴人本於民法第416條第1項
    第1款、第419條第2項、第244條第1項等規定，而請求：(一)
    上訴人間就系爭房地應有部分之贈與債權行為及移轉登記物
    權行為均應予撤銷。(二)黃美淑就系爭房地應有部分之所有權
    登記，應予塗銷。(三)洪家弘應於上開之登記塗銷回復後，將
    系爭房地應有部分之所有權登記塗銷，均為無理由，不應准
    許。原審未及審酌上訴人於本院提出之攻防方法，而判命如
    被上訴人之聲明所示，尚有未洽。上訴意旨指摘原判決不當
    ，求予廢棄改判，為有理由。自應由本院予以廢棄改判，如
    主文第二項所示。
八、本件事證已臻明確，至於未論述之爭點；兩造其餘之攻擊或
    防禦方法；未經援用之證據，經本院斟酌後，認為均不足以
    影響本判決之結果，自無一一詳予論駁之必要，併此敘明。
九、據上論結，本件上訴為有理由，依民事訴訟法第450條、第
    78條，判決如主文。
中    華    民    國   100    年    12    月    20    日
                  民事第五庭
                      審判長法  官  李錦美
                            法  官  黃雯惠
                            法  官  鍾任賜
正本係照原本作成。
如不服本判決，應於收受送達後20日內向本院提出上訴書狀，其
未表明上訴理由者，應於提出上訴後20日內向本院補提理由書狀
（均須按他造當事人之人數附繕本）上訴時應提出委任律師或具
有律師資格之人之委任狀；委任有律師資格者，另應附具律師資
格證書及釋明委任人與受任人有民事訴訟法第466條之1第1項但
書或第2項（詳附註）所定關係之釋明文書影本，如委任律師提
起上訴者，應一併繳納上訴審裁判費。
中    華    民    國   100    年    12    月    20    日

                            書記官  吳金來
附註：
民事訴訟法第466條之1（第1項、第2項）：
對於第二審判決上訴，上訴人應委任律師為訴訟代理人。但上訴
人或其他法定代理人具有律師資格者，不在此限。
上訴人之配偶、三親等內之血親、二親等內之姻親，或上訴人為
法人、中央或地方機關時，其所屬專任人員具有律師資格並經法
院認為適當者，亦得為第三審訴訟代理人。
附表一：
  ┌────────┬─────┬────┬─────┐
  │土地地號        │面積      │黃美淑登│請求撤銷回│
  │                │          │記之應有│復應有部分│
  │                │          │部分    │          │
  ├────────┼─────┼────┼─────┤
  │新北市淡水區長興│185.13 平 │14/15   │1/4       │
  │段1449地號      │方公尺    │        │          │
  └────────┴─────┴────┴─────┘
  ┌────────┬─────┬────┬─────┐
  │建物建號及門牌號│面積（平方│黃美淑登│請求撤銷回│
  │碼              │公尺）    │記之應有│復應有部分│
  │                │          │部分    │          │
  ├────────┼─────┼────┼─────┤
  │新北市淡水區長興│三層次暨騎│14/15   │1/4       │
  │段 2096 建號（新│樓總面積：│        │          │
  │北市○○區○○路│353.      │        │          │
  │9 號）          │30 陽台面 │        │          │
  │                │積：9.54  │        │          │
  │                │          │        │          │
  └────────┴─────┴────┴─────┘
附表二：
  ┌───┬──────┬──────┬──────┐
  │編號  │提領帳戶    │提領日期    │提領金額（元│
  │      │            │            │/新臺幣）   │
  ├───┼──────┼──────┼──────┤
  │1     │淡水信合社  │97年2月4日  │50,000      │
  ├───┼──────┼──────┼──────┤
  │2     │淡水信合社  │97年2 月12日│50,000      │
  ├───┼──────┼──────┼──────┤
  │3     │淡水信合社  │97年2 月25日│110,000     │
  ├───┼──────┼──────┼──────┤
  │4     │淡水信合社  │97年3 月7日 │1,830,000   │
  ├───┼──────┼──────┼──────┤
  │5     │淡水信合社  │97年4 月3日 │5,000       │
  ├───┼──────┼──────┼──────┤
  │6     │淡水信合社  │97年4 月3日 │68,699      │
  ├───┼──────┼──────┼──────┤
  │7     │淡水信合社  │97年4 月28日│10,000      │
  ├───┼──────┼──────┼──────┤
  │8     │淡水信合社  │97年5 月5日 │50,000      │
  ├───┼──────┼──────┼──────┤
  │9     │淡水信合社  │97年5 月5日 │70,000      │
  ├───┼──────┼──────┼──────┤
  │10    │淡水信合社  │97年5 月26日│125,870     │
  ├───┼──────┼──────┼──────┤
  │11    │淡水信合社  │97年5 月27日│842,880     │
  ├───┼──────┼──────┼──────┤
  │12    │淡水信合社  │97年5 月27日│3,000       │
  ├───┼──────┼──────┼──────┤
  │13    │淡水信合社  │97年5 月29日│20,000      │
  ├───┼──────┼──────┼──────┤
  │14    │淡水信合社  │97年6 月2日 │12,000      │
  ├───┼──────┼──────┼──────┤
  │15    │淡水信合社  │97年6月4 日 │100,000     │
  ├───┼──────┼──────┼──────┤
  │16    │華南銀行    │97年3月7日  │1,580,000   │
  ├───┼──────┼──────┼──────┤
  │17    │華南銀行    │97年3月25日 │25,000      │
  ├───┼──────┼──────┼──────┤
  │18    │華南銀行    │97年4月28日 │45,347      │
  ├───┼──────┼──────┼──────┤
  │19    │華南銀行    │97年6月4日  │380,000     │
  ├───┼──────┼──────┼──────┤
  │20    │華南銀行    │97年6月4日  │1,330,000   │
  ├───┼──────┼──────┼──────┤
  │21    │淡水郵局    │97年1月25日 │400,000     │
  ├───┼──────┼──────┼──────┤
  │22    │淡水郵局    │97年1月28日 │24,357      │
  ├───┼──────┼──────┼──────┤
  │23    │淡水郵局    │97年1月28日 │80,000      │
  ├───┼──────┼──────┼──────┤
  │24    │淡水郵局    │97年3 月27日│50,000      │
  ├───┼──────┼──────┼──────┤
  │25    │淡水郵局    │97年4 月8 日│72,000      │
  ├───┼──────┼──────┼──────┤
  │26    │淡水郵局    │97年4月28日 │12,000      │
  ├───┴──────┴──────┴──────┤
  │總計金額：7,346,153元                           │
  └────────────────────────┘